【裁判字號】    92,台上,2829
【裁判日期】    920522
【裁判案由】    偽造文書
【裁判全文】
最高法院刑事判決                              九十二年度台上字第二八二九號
     上  訴  人  甲○○
右上訴人因偽造文書案件，不服台灣高等法院中華民國九十二年三月五日第二審判決
（九十一年度上訴字第二一六六號，起訴案號：台灣台北地方法院檢察署八十八年度
偵緝字第一七六號），提起上訴，本院判決如左：
    主  文
上訴駁回。
    理  由
按刑事訴訟法第三百七十七條規定，上訴於第三審法院，非以判決違背法令為理由，
不得為之。是提起第三審上訴，應以原判決違背法令為理由，係屬法定要件。如果上
訴理由狀並未依據卷內訴訟資料，具體指摘原判決不適用何種法則或如何適用不當，
或所指摘原判決違法情事，顯與法律規定得為第三審上訴理由之違法情形，不相適合
時，均應認其上訴為違背法律上之程式，予以駁回。本件原判決綜合調查證據之結果
，認上訴人甲○○牽連犯有刑法第二百十六條第二百十條行使偽造私文書，足以生損
害於他人罪及同法第三百三十九條第一項意圖為自己不法之所有，以詐術使人將本人
之物交付罪之事實，因而撤銷第一審之科刑判決，改判論上訴人以上開罪名，並依牽
連犯關係，從一重之前罪處斷，量處有期徒刑貳年，原判決附表所示支票背面偽造之
「姚國忠」署押貳枚沒收，已詳認定犯罪事實之依據及憑以認定之理由，並對上訴
人否認犯罪之辯詞，如何不足採信，均已依據卷內資料予以指駁及說明，從形式上觀
察，原判決並無違背法令情形。按事實之認定及證據之取捨，乃屬事實審法院之職權
，合法調查所得之證據，何者為可採，事實審法院本得參酌其他相關證據為自由之判
斷，苟無違反經驗法則或論理法則，自難指為違法。查上訴人向士歐有限公司（下稱
士歐公司）佯稱其係設計師「姚國忠」，向士歐公司訂購波麗地毯，並於購得之支票
二紙背面假冒姚國忠名義背書後，交付予士歐公司經理蘇玉華以給付系爭貨款，嗣因
存款不足退票，為姚國忠及士歐公司所不知，自足生損害於姚國忠及士歐公司，洵有
行使偽造私文書及詐欺犯行，原審判決理由二已詳加說明。上訴意旨仍執陳詞，謂其
縱假冒姚國忠名義於系爭支票背書，惟上訴人代陳鼎元向士歐公司訂購地毯在前，未
能轉付系爭貨款在後，交付系爭支票時尚非無法兌現，事後上訴人並向士歐公司立切
結書承擔系爭貨款債務，並清償部分貨款，未逃避清償責任，自無不法所有意圖，亦
未獲得任何利益，況切結書內亦無上訴人冒名簽發支票之記載，縱上訴人挪用系爭貨
款，惟士歐公司實因上訴人訂貨而交付地毯，上訴人自無施用詐術使士歐公司陷於錯
誤而交付財物之詐欺犯行，原判決未說明上訴人施用何種詐術及其方法為何，且上訴
人於第一審法院訊問時當庭所簽「姚國忠」之筆跡，與系爭支票背面「姚國忠」等字
之體韻及筆劃顯然不符等語，係就原判決理由已詳為說明及論斷之事項，再事爭執，
殊非適法之第三審上訴理由。次按審理事實之法院，其認定被告犯罪事實所憑之證據
，並不以直接證據為限，間接證據亦包括在內，凡綜合調查所得之各種直接及間接證
據，本於推理之作用得其心證，而為事實之判斷，既與事實無違，此項判斷即與完全
憑空推測迥異，即不容任意指為違法。原判決並非僅依憑證人彭成及蘇玉華之證詞，
為認定上訴人犯行之證據，而係引述原判決理由二所列各項證據，本於推理之作用予
以綜合判斷，查明確與事實相符，始為論罪科刑，要難謂為違背法令。再按刑事訴訟
法第三百七十九條第十款所謂應於審判期日調查之證據，必須該證據確與待證事實有
重要關係，就其案情委有調查之必要者而言。上訴人於第一審法院當庭所寫筆跡與系
爭支票背面「姚國忠」之筆跡，既經原審比對，認定為相符，則原審未將之送請專業
機構鑑定，不為無益之調查，難謂有調查未盡之違法。此外，上訴人徒憑己意，對原
審採證認事職權之適法行使，任意爭辯，顯與法定上訴第三審之形式要件不符，其上
訴違背法律上之程式，應予駁回。
據上論結，應依刑事訴訟法第三百九十五條前段，判決如主文。
中      華      民      國    九十二    年      五      月    二十二    日
                              最高法院刑事第五庭
                                  審判長法官  謝  家  鶴
                                        法官  洪  文  章
                                        法官  花  滿  堂
                                        法官  陳  世  淙
                                        法官  洪  佳  濱
      右正本證明與原本無異
                                              書  記  官
中      華      民      國    九十二    年      六      月      五      日


司法院資訊處製作；財團法人民間司法改革基金會備份。
